臺灣臺北地方法院刑事判決　　　　　　　100年度訴字第650號
公　訴　人　臺灣臺北地方法院檢察署檢察官
被　　　告　何明潔
上列被告因違反公司法等案件，經檢察官提起公訴（100 年度偵
緝字第403 號），嗣因被告就被訴事實為有罪之陳述，經檢察官
聲請於審判外進行協商，本院合議庭予以同意，並裁定由受命法
官獨任進行協商程序，判決如下：
    主  文
何明潔共同公司負責人，公司應收之股款，股東並未實際繳納，
而以申請文件表明收足，處有期徒刑參月，如易科罰金，以新臺
幣壹仟元折算壹日；減為有期徒刑壹月又拾伍日，如易科罰金，
以新臺幣壹仟元折算壹日。
    事實及理由
一、犯罪事實：
    何明潔係羅強企業有限公司（下稱羅強公司）負責人，與真
    實姓名年籍不詳、已成年而綽號為「大楊」、「小林」等人
    ，於民國95年9 月間，共同委託真實姓名年籍不詳之代辦業
    者，代辦羅強公司資本額新臺幣（下同）200 萬元之增資登
    記，明知羅強公司股東並未實際繳納股款，竟共同基於違反
    公司法、商業會計法、使公務員登載不實之犯意聯絡，先由
    上開代辦登記業者，介紹何明潔等人向余秀珍（檢察官另案
    起訴），以短期借款作為該公司設立之資金證明，經余秀珍
    允諾，由余秀珍指示何明潔至陽信商業銀行股份有限公司信
    義分行（下稱陽信銀行信義分行），開設羅強公司帳號0000
    0-000000-0號帳戶，再以不詳方式將上開存摺轉交余秀珍，
    由余秀珍填寫提、存款單，並於95年9 月25日（起訴書誤載
    為94年2 月16日）交付銀行櫃台辦理資金轉帳手續，自不詳
    帳戶分別轉帳存入羅強公司帳戶內後，旋將存摺帶回影印，
    作為股款業經股東繳納之存款證明，並由該等代辦業者或金
    主製作不實之如羅強公司存款之股東繳納現金股款明細表及
    資產負債表、（會計師查核簽證）委任書、查核報告書，再
    於各項會計報表上蓋用代刻之公司及負責人印章，將上開查
    核報告書交給不知情會計師吳思儀簽章，完成公司法第7 條
    授權會計師查核簽證資本額之作業後，旋於95年9 月27日，
    將上開驗資之羅強公司存摺內資金轉出至不詳帳戶內，而未
    用於羅強公司之經營。再由代辦業者填製公司變更登記申請
    書，而以上開存摺影本、資產負債表及公司查核報告書等申
    請文件，表明羅強公司應收股款均已收足，向主管機關經濟
    部中部辦公室申請變更登記，使該管承辦公務員審查認為形
    式要件均已具備，於95年10月31日核准設立登記，並登載於
    職務上所掌之公司登記簿，足以生損害於主管機關對於公司
    資本審核之正確性。
二、證據名稱：
  (一)被告之自白。
  (二)陽信銀行客戶對帳單列印資料、經濟部95年10月31日函、羅
    強公司變更登記申請書、委任書、查核報告書、增資登記股
    東繳納現金股款明細表、資產負債表、存摺等影本（見臺灣
    臺北地方法院檢察署99年度他字第8040號卷第52頁、第28頁
    至第38頁）。
三、查被告犯罪時間均在民國96年 4月24日以前，且所為合於中
    華民國九十六年罪犯減刑條例，爰依該條例之規定減其宣告
    刑二分之一。
四、處罰條文：
    應依公司法第9條第1項前段，商業會計法第71條第5 款，刑
    法第11條前段、第28條、第31條第1項、第214條、第55條、
    第41條第1項前段，中華民國九十六年罪犯減刑條例第2條第
    1項第3款、第7條，刑法施行法第1條之1第1項、第2 項前段
    ，判決如主文。
五、協商判決除有刑事訴訟法第455條之4第1項第1款於本院訊問
    程序終結前，被告撤銷協商合意或檢察官撤回協商聲請者；
    第2款被告協商之意思非出於自由意志者；第4款被告所犯之
    罪非第455條之2第1項所定得以協商判決者；第6款被告有其
    他較重之裁判上一罪之犯罪事實者；第7 款法院認應諭知免
    刑或免訴、不受理者情形之一，及違反同條第2 項「法院應
    於協商合意範圍內為判決；法院為協商判決所科之刑，以宣
    告緩刑或二年以下有期徒刑、拘役或罰金為限」之規定者外
    ，不得上訴。
六、如有前項所規定之例外情形，得自收受判決送達之日起10日
    內，向本院提出上訴書狀，上訴於第二審法院。
本案經檢察官張成業到庭執行職務
中    華    民    國   100    年    6     月    27    日
                       刑事庭第十四庭  法  官  賴武志
上正本證明與原本無異。
如不服本判決應於收受送達後10日內向本院提出上訴書狀，並應
敘述具體理由；其未敘述上訴理由者，應於上訴期間屆滿後20
日內向本院補提理由書（均須按他造當事人之人數附繕本）「切
勿逕送上級法院」。
                                        書記官  劉麗英
中    華    民    國   100    年    6     月    27    日
附錄本案論罪科刑法條全文：
中華民國刑法第214條
（使公務員登載不實罪）
明知為不實之事項，而使公務員登載於職務上所掌之公文書，足
以生損害於公眾或他人者，處 3 年以下有期徒刑、拘役或 5 百
元以下罰金。
公司法第9條
公司應收之股款，股東並未實際繳納，而以申請文件表明收足，
或股東雖已繳納而於登記後將股款發還股東，或任由股東收回者
，公司負責人各處5 年以下有期徒刑、拘役或科或併科新臺幣50
萬元以上250萬元以下罰金。
有前項情事時，公司負責人應與各該股東連帶賠償公司或第三人
因此所受之損害。
第 1 項裁判確定後，由檢察機關通知中央主管機關撤銷或廢止
其登記。但裁判確定前，已為補正或經主管機關限期補正已補正
者，不在此限。
公司之設立或其他登記事項有偽造、變造文書，經裁判確定後，
由檢察機關通知中央主管機關撤銷或廢止其登記。
商業會計法第71條
商業負責人、主辦及經辦會計人員或依法受託代他人處理會計事
務之人員有下列情事之一者，處 5 年以下有期徒刑、拘役或科
或併科新臺幣 60 萬元以下罰金：
一、以明知為不實之事項，而填製會計憑證或記入帳冊。
二、故意使應保存之會計憑證、會計帳簿報表滅失毀損。
三、偽造或變造會計憑證、會計帳簿報表內容或毀損其頁數。
四、故意遺漏會計事項不為記錄，致使財務報表發生不實之結果
    。
五、其他利用不正當方法，致使會計事項或財務報表發生不實之
    結果。